臺灣高等法院刑事裁定
111年度交聲再字第21號
再審聲請人
即受判決人  王建川



上列再審聲請人即受判決人因過失傷害等案件，對於本院109年
度交上易字第274號，中華民國109年11月24日第二審確定判決（
臺灣臺北地方法院108年度交易字第99號，起訴案號：臺灣臺北
地方檢察署107年度偵字第27300號），聲請再審，本院裁定如下
：
    主  文
再審之聲請駁回。 
    理  由
一、再審聲請意旨略稱：證人即告訴人何宗岳、證人林鳳娟、何
    金榮係偽證、誣告，何宗岳根本沒受傷。本件明顯就是何宗
    岳紅燈路肩超速向左跨線時，不禮讓直行車先行，肇逃時被
    路燈打傷，何宗岳才是肇事者。行車紀錄器影像、新北市政
    府警察局道路交通事故初步分析研判表等內容加油添醋，均
    是偽證。再審聲請人即受判決人（下稱聲請人）爰檢附如下
    證據提起本件再審：何宗岳民國107年9月17日刑事告訴狀（
    含該告訴狀所附證據）、臺灣臺北地方檢察署檢察官以聲請
    人涉嫌過失傷害簽分偵辦之107年11月8日簽呈、行車紀錄器
    及監視器畫面截圖（其上並加註文字略以：聲請人並無肇事
    原因，何宗岳於案發時行駛行人路肩，嗣左切超速匯入車道
    硬擠衝撞，不禮讓聲請人車輛，進而衝撞聲請人車輛及路燈
    ，何宗岳才是百分之一百肇事者，行車紀錄器錄影畫面有2
    秒是經過變造，交通事故鑑定委員會及法院均對該等畫面為
    錯誤解讀）、新北市政府車輛行車事故鑑定會鑑定意見書、
    交通部路政司111年2月22日書函、交通部公路總局111年2月
    25日電子郵件回覆函、何宗岳警詢筆錄、市民信箱回函、聲
    請人中華民國汽車駕駛執照審查證明書、國民身分證影本、
    機車、汽車駕照影本、聲請人受傷照片、聲請人榮民總醫院
    109年11月18日診斷證明書、何宗岳就診之護理紀錄單、臺
    北市立聯合醫院門急診費用收據、何宗岳之龍昌診所診斷證
    明書、何宗岳受傷照片、聲請人與李定勝之LINE對話紀錄截
    圖、臺灣臺北地方法院109年度店簡字第1332號簡易民事判
    決等件。　　
二、按經法院認無再審理由而以裁定駁回後，不得更以同一原因
    聲請再審，刑事訴訟法第434條第3項定有明文。又法院認為
    聲請再審之程序違背規定者，應以裁定駁回之，刑事訴訟法
    第433條前段亦規定甚明。所謂「同一原因」，係指同一事
    實之原因而言；是否為同一事實之原因，應就重行聲請再審
    之事由暨其提出之證據方法，與已經實體上裁定駁回之先前
    聲請，是否完全相同，予以判斷，若前後二次聲請再審原因
    事實以及其所提出之證據方法相一致者，即屬同一事實之原
    因，自不許其更以同一原因聲請再審（最高法院107年度台
    抗字第1166號裁定意旨參照）。次按有罪之判決確定後，原
    判決所憑證言、鑑定或通譯已證明其為虛偽者，受有罪判決
    之人已證明其係被誣告者，得聲請再審；前項情形之證明，
    以經判決確定，或其刑事訴訟不能開始或續行非因證據不足
    者為限，得聲請再審，刑事訴訟法第420條第1項第2款、第3
    款及第2項定有明文。再按，刑事訴訟法第420條第1項第6款
    所規定，得據以聲請再審的新事實、新證據，非但內容係未
    經原確定判決法院調查審酌，尚且須執以與原確定判決已調
    查審酌之舊證據綜合判斷，從形式上觀察，即具有足以動搖
    原確定判決事實認定之可能性，二者兼備，始足當之，是再
    審聲請人所聲請調查之證據縱屬存在，單獨或與先前之證據
    綜合判斷結果，倘無法對原確定判決認定之犯罪事實產生合
    理懷疑，不足以動搖原確定判決，既不能據以聲請再審，自
    無調查之必要(最高法院109年度台抗字第1956號裁定意旨參
    照)。
三、經查，原確定判決關於何以認定聲請人成立未領有大型重型
    機車駕駛執照駕車而犯過失傷害罪，已於理由內敘明係依聲
    請人所供承之內容、證人即告訴人何宗岳之證述、原審（即
    第一審）勘驗道路監視錄影器檔案及何宗岳之行車紀錄器檔
    案之勘驗結果、何宗岳之萬芳醫院診斷證明書、急診檢傷紀
    錄、護理紀錄單、急診病歷、傷勢照片、新北市政府消防局
    執行救護服務證明、救護紀錄表一般表，並有道路交通事故
    現場圖、道路交通事故調查報告表㈠、㈡、道路交通事故肇事
    人自首情形紀錄表、新店分局道路交通事故蒐證照片、被告
    汽車駕駛執照審查證明書、機車駕駛人經歷證明書、裁罰紀
    錄查詢資料、聲請人行車執照等件可考，且認聲請人與告訴
    人何宗岳之違規駕駛行為，同屬本案車禍事故之肇事原因，
    並有新北市政府車輛行車事故鑑定會鑑定意見暨新北市政府
    車輛行車事故覆議會覆議意見採相同認定，在卷可參。是原
    確定判決係就上開各項證據，互為勾稽，認定聲請人確有本
    件過失傷害犯行，並就聲請人辯詞何以不足採信，依據卷內
    資料予以指駁及說明，有原確定判決書在卷可考（見本院卷
    第112頁至第124頁），並經本院核閱原確定判決全案卷證無
    誤。核其論斷，顯已就證據之取捨、事實認定及所憑法律依
    據詳敘其理由，所為論斷無悖於經驗法則、論理法則及法律
    之解釋適用原則，核無違法或不當。
四、聲請人雖以前開情詞及證據聲請再審，然查：
（一）聲請人本件再審聲請主張之事實（即聲請人並無肇事原因
      ，何宗岳於案發時行駛行人路肩，嗣左切超速匯入車道硬
      擠衝撞，不禮讓聲請人車輛，進而衝撞聲請人車輛及路燈
      ，何宗岳才是百分之一百肇事者，行車紀錄器錄影畫面有
      2秒是經過變造，交通事故鑑定委員會及法院均對該等畫
      面為錯誤解讀提出行車紀錄器及監視器畫面擷圖照片），
      業經聲請人兩度聲請再審主張，所執行車紀錄器及監視器
      畫面截圖，並稱行車紀錄器錄影畫面有2秒是經過變造之
      偽證，新北市政府車輛行車事故鑑定會卻依該內容而為鑑
      定，且法院偏私而不審酌關鍵之9秒行車紀錄器錄影畫面
      ，並於勘驗行車紀錄器及監視器錄影畫面時均為錯誤解讀
      等再審事證及理由，亦據聲請人前兩度聲請再審時提出，
      並經本院迭以109年度交聲再字第26號認為再審無理由，
      及以110年度交聲再字第22號裁定認為再審不合法而駁回
      ，業經本院調取上開裁定及卷宗核閱無訛，則其復以同一
      原因事實及證據聲請再審，此部分顯然違背再審程序規定
      ，不合法律上程式，且無從補正。
（二）聲請人提出之何宗岳107年9月17日刑事告訴狀（含附件）
      、聲請人受傷照片、聲請人之榮民總醫院109年11月18日
      診斷證明書、告訴人何宗岳就診之護理紀錄單、告訴人龍
      昌診所診斷證明書、受傷照片、聲請人與李定勝之LINE對
      話紀錄、聲請人中華民國汽車駕駛執照審查證明書、國民
      身分證影本、機車、汽車駕照影本、新北市政府車輛行車
      事故鑑定會鑑定意見書、臺灣臺北地方檢察署檢察官以聲
      請人涉嫌過失傷害簽分偵辦之107年11月8日簽呈、何宗岳
      警詢筆錄等件，已據聲請人前於聲請再審提出，並主張相
      同原因事實，經本院以110年度交聲再字第22號裁定駁回
      其再審，業經本院調取上開裁定及卷宗核閱無訛，則其復
      以同一原因聲請再審，此部分顯然違背再審程序規定，不
      合法律上程式，且無從補正。　　
（三）聲請意旨主張證人即告訴人何宗岳、證人林鳳娟、何金榮
      係為虛偽證言並誣告聲請人部分，未據提出任何業經證明
      原確定判決所憑證言為虛偽，或證明聲請人係遭以刑逼民
      誣告之確定判決，亦未提出替代確定判決之刑事訴訟不能
      開始或續行，且相當於確定判決證明力之證據資料，此部
      分再審聲請顯與刑事訴訟法第420條第1項第2款、第3款規
      定之要件不符。
（四）聲請人提出交通部路政司111年2月22日書函（關於無照駕
      駛之定義說明）、交通部公路總局111年2月25日電子郵件
      回覆函（關於「逼車與閃車定義」說明）、市民信箱回函
      （內容僅為一般交通行政事項之說明），經核均與判斷本
      案聲請人過失傷害之構成要件事實無涉，又提出之臺灣臺
      北地方法院109年度店簡字第1332號簡易民事判決，經核
      判決內容針對聲請人之行車過失，係為與原確定判決相同
      認定，認定聲請人就車禍事故發生同有過失之肇事因素。
      是上開事證單獨或與原確定判決已調查審酌之舊證據綜合
      判斷，無法對原確定判決認定之聲請人過失傷害犯罪事實
      產生合理懷疑，不足以動搖原確定判決，此部分顯然不符
      合刑事訴訟法第420條第1項第6款所規定，得據以聲請再
      審的新事實、新證據。
（五）從而，聲請人執前揭事由及證據聲請再審，核與再審要件
      不符，其本件再審聲請應予駁回。
五、末按「聲請再審之案件，除顯無必要者外，應通知聲請人及
    其代理人到場，並聽取檢察官及受判決人之意見。但無正當
    理由不到場，或陳明不願到場者，不在此限」，刑事訴訟法
    第429條之2定有明文。又聲請再審原則上應踐行訊問程序，
    徵詢當事人之意見以供裁斷，惟基於司法資源之有限性，避
    免程序濫用（即「顯不合法」或「顯無理由」），或欠缺實
    益（即「顯有理由」），於顯無必要時，得例外不予開啟徵
    詢程序。則此法文所指「顯不合法」或「顯無理由」，應係
    指聲請之不合法或無理由具有「顯然性」，亦即自形式觀察
    即得認其再審聲請係「不合法」或「無理由」，而屬重大明
    白者而言（最高法院109年度台抗字第261號裁定意旨參照）
    。本件再審聲請自形式觀察，即可認聲請人之程序違背規定
    ，且顯然不符刑事訴訟法第420條第1項第2款、第3款、第6
    款之要件，本院認顯無踐行通知聲請人到場並聽取檢察官意
    見等程序之必要，併此敘明。　　
據上論斷，應依刑事訴訟法第433條前段、第434條第1項，裁定
如主文。　　　

中　　華　　民　　國　　111 　年　　7 　　月　　12　　日
                  刑事第二十庭  審判長法　官  張紹省
                                      法　官  蕭世昌
                                      法　官  吳祚丞
以上正本證明與原本無異。
不得抗告。
                                       書記官  楊宜蒨
中　　華　　民　　國　　111 　年　　7 　　月　　13　　日